【裁判字號】    98,上訴,521
【裁判日期】    980701
【裁判案由】    搶奪等
【裁判全文】
臺灣高等法院高雄分院刑事判決         98年度上訴字第521號
上  訴  人  臺灣高雄地方法院檢察署檢察官
被      告  壬○○
                    另案在臺灣高雄監獄執行中
上列上訴人因被告搶奪等案件，不服臺灣高雄地方法院97年度訴
字第1707號中華民國98年3 月13日第一審判決（起訴案號：臺灣
地方法院檢察署97年度偵字第20326 號），提起上訴，本院判決
如下：
    主  文
原判決關於壬○○部分撤銷。
壬○○收受贓物，累犯，處有期徒刑伍月，如易科罰金，以新臺
幣壹仟元折算壹日。
    事  實
一、壬○○曾於民國85年間分別因違反肅清煙毒條例案件及竊盜
    罪，經臺灣高雄地方法院各判處有期徒刑3 年3 月及1 年4
    月確定，嗣經裁定應執行有期徒刑4 年2 月，於88年6 月1
    日假釋付保護管束，於付保護管束期間，又於89年間因竊盜
    罪，經該院判處有期徒刑7 月確定，前揭假釋亦經裁定撤銷
    ，應執行殘刑有期徒刑1 年4 月28日，2 案件接續執行，而
    於92年6 月9 日縮短刑期執行完畢。又於93年間，分別因竊
    盜、贓物等案件，經臺灣高雄地方法院以93年度易字第587
    號判決，判處有期徒刑2 年6 月、6 月（嗣經減刑為有期徒
    刑3 月）確定，復因施用第一、二級毒品、違反動產擔保交
    易法及竊盜等案件，分別經本院以93年度上訴字第955 號、
    臺灣高雄地方法院以94年度簡字第765 號、及同院以94年度
    易字第461 號判決，判處有期徒刑1 年、6 月、5 月及1 年
    確定（嗣經減刑為有期徒刑6 月、3 月、2 月又15日、及6
    月），並經臺灣高雄地方法院以96年度聲減字第4723號裁定
    ，就上開案件定應執行刑為有期徒刑3 年4 月，於97年1 月
    2 日假釋出監，嗣於97年5 月30日假釋期滿執行完畢。詎仍
    不知悔改，明知姓名年籍不詳綽號「阿賢」之成年男子所持
    有之如附表所示物品，均係來源不明之贓物（各該贓物之所
    有人、被害時間、地點，均詳附表各編號所示），竟仍基於
    收受贓物之犯意，於97年7 月中旬某日（即97年7 月11日23
    時起至同年月16日12時55分止間之某時，起訴書誤載為97年
    5 月中旬），在高雄市○鎮區○○路2 號3 樓之1 租屋處，
    自「阿賢」處同時收受上開附表所示之物。嗣壬○○再將上
    開附表之物，交付辛○○保管，辛○○於97年7 月16日中午
    12時55分許，因涉嫌搶奪案件，經警圍捕，當場自辛○○所
    騎乘之車牌號碼811-BHZ 號機車置物箱內查扣上開附表所示
    贓物，始查悉上情。
二、案經被害人甲○○、丙○○訴由高雄縣政府警察局鳳山分局
    報告臺灣高雄地方法院檢察署偵查起訴。
    理  由
壹、程序方面：
一、按被告以外之人於偵查中向檢察官所為之陳述，除顯有不可
    信之情況者外，得為證據，刑事訴訟法第159 條之1 第2 項
    定有明文。又證人、鑑定人依法應具結而未具結者，其證言
    或鑑定意見不得作為證據，同法第158 條之3 亦有明文，但
    若非以證人、鑑定人身分而為陳述，自無該項應具結規定之
    適用。被告以外之人於偵查中向檢察官之陳述，性質上仍屬
    傳聞證據，雖檢察官向被告以外之人所取得之陳述，原則上
    均能遵守法律規定，不致違法取供，其可信性極高，故法律
    規定除顯有不可信之情況者外，得為證據，惟若以證人或鑑
    定人身分陳述，則仍應依法具結，始有證據能力。被告主張
    ：原審共同被告辛○○偵訊筆錄未經具結，無證據能力云云
    。經查，辛○○於97年7 月17日、同年11月5 日、同年11月
    11日受檢察官訊問時，其均係以被告身分受訊問，有該等訊
    問筆錄在卷可稽，故其該3 次訊問雖未具結，但並未違反上
    開證人、鑑定人應具結之規定；另其於97年7 月22日受檢察
    官訊問時，則係以證人身分受訊問，且業經具結，亦有該次
    訊問筆錄及結文附卷可憑，其又於本院審理時，以證人身分
    受訊問，並依法具結在卷，而經被告對質、詰問，又其並未
    曾表示於偵查中有何遭受不正當方式取供之情形，被告亦未
    提出其是否有遭受不法取供之具體情形，而無顯不可信之情
    況，故其於偵查中之陳述，有證據能力。
二、又按被告以外之人於審判外之陳述，雖不符刑事訴訟法第15
    9 條之1 至第159 條之4 之規定，而經當事人於審判程序同
    意作為證據，法院審酌該言詞陳述或書面陳述作成時之情況
    ，認為適當者，亦得為證據。當事人、代理人或辯護人於法
    院調查時知有第159 條第1 項不得為證據之情形，而未於言
    詞辯論終結前聲明異議者，視為有前項之同意，同法第159
    條之5 第1 、2 項定有明文。立法意旨在於傳聞證據未經當
    事人之反對詰問予以核實，原則上先予排除，惟若當事人已
    放棄反對詰問權，於審判程序中表明同意該等傳聞證據可作
    為證據，基於尊重當事人對傳聞證據之處分權，及證據資料
    愈豐富，愈有助於真實發見之理念，且強化言詞辯論主義，
    使訴訟程序得以順暢進行，上開傳聞證據亦均具有證據能力
    。查本案據以認定被告犯罪事實存否之其他被告以外之人之
    言詞或書面陳述，被告及檢察官於原審及本院審理時，均同
    意作為證據，且於本院言詞辯論終結前，均未聲明異議，而
    本院審酌該言詞陳述及書面陳述作成之情況，未見有何不適
    當之情形，故依前開規定，均得為證據。
貳、實體部分：
一、訊據被告壬○○，對於附表編號1-4 所示部分之收受贓物犯
    行，坦承不諱，惟矢口否認有附表編號5 、6 所示部分之收
    受贓物犯行，辯稱：未曾收受附表編號5 、6 部分之贓物，
    且該部分之贓物，亦非伊交付給辛○○的。因為伊交付給辛○○的東西只有證件，並沒有提款卡及存摺等物品云云（見
    本院98年6 月17日審判筆錄第15頁）。經查：
  (一)附表所示之物，均係如附表所示各編號之被害人，於附表所
    示之被害時間、地點，遭竊盜或搶奪，而損失之財物，業經
    被害人乙○○（見警卷第16至17頁）、丁○○（見警卷第18
    至20頁）、己○○（見警卷第14至15頁）、癸○○（見偵卷
    第74頁）、甲○○（見警卷第23至24頁）及丙○○（見警卷
    第21至22頁）等人，分別於警詢中指述綦詳，並有高雄縣政
    府警察局扣押筆錄、扣押物品目錄表（見警卷第30至36頁）
    、贓物相片5 張（見警卷第73、74、76至78頁）、贓物認領
    保管單（見警卷第43至45頁、偵卷第75頁）等附卷可參，足
    認附表各編號所示之物均係贓物無訛。
  (二)而辛○○於警詢、偵訊、原審及本院審理時均稱：附表各編
    號所示之物，係被告用一個包包裝起來，而交付給伊的等語
    ，其於本院審理時並證稱：這些證件被告是一次交給伊的等
    語（見本院98年6 月17日審判筆錄第10頁）。而被告於警詢
    、偵訊及原審審理時，亦供承：附表各編號所示之物，係伊
    交給辛○○的等語，故被告於警詢、偵訊及原審審理時之供
    述，始終與辛○○上開陳述相符，故辛○○上開陳述，應可
    採信。則如附表各編號所示之物品，應係被告一次交付給辛○○之事實，應可認定。
  (三)另關於附表各編號所示之物品，被告收受之時間係何時？被
    告於警詢、偵訊時均自白稱：是伊一位綽號「阿賢」的朋友
    ，於97年5 月中旬，在高雄市○鎮區○○路2 號3 樓之伊租
    屋處交付給伊等語（見97年11月10日警詢筆錄，偵卷第71頁
    ；同年月5 日偵訊筆錄，偵卷第56頁），惟附表編號5 、6
    所示之贓物，被害人甲○○及丙○○失竊之時間，均係於97
    年7 月11日，此業經該被害人2 人所指訴綦詳，則被告此部
    分之收受贓物犯行時間，顯然不可能係於97年5 月中旬，故
    被告上開關於其收受時間之自白，顯與事實不符，而不能採
    信。檢察官依被告此部分之自白，而起訴認定被告收受之時
    間為97年5 月中旬，應有誤會。
  (四)又被告於本院審理時，雖以上開情詞置辯，且關於被告該附
    表各編號所示之物，交付辛○○之時間為何？辛○○於97年
    7 月17日警詢時稱：大約97年7 月初，在高雄市○○路益大
    飯店交給伊等語（見警卷第9 頁）；再於97年11月10日警詢
    時稱：係於97年7 月間，在高雄市○○路益大飯店交給伊，
    詳細時間伊忘記了等語（見偵卷第65頁背面）；又於97年7
    月22日偵訊時證稱：於97年7 月9 日或10日，被告鳳山市○○路15巷8 之3 號伊住處交給伊等語（見偵卷第14頁）；又
    於97年11月5 日偵訊時稱：係於97年7 月16日伊被抓前的2
    、3 天，被告在高雄市○○路的益大飯店的10樓房間裏面交
    給伊的等語（見偵卷第56頁）；嗣於本院審理時則證稱：伊
    只記得被告係於97年7 月間交給伊的，但確實的日期，伊無
    法確定等語（見本院98年6 月17日審判筆錄第11頁）。則關
    於被告將附表各編號物品交付給辛○○之時間，依辛○○上
    開多次陳述，其均未能確認日期，甚至連交付之地點，其陳
    述亦非完全一致。據此可知，辛○○對於被告交付該等物品
    之時間，僅能記憶確認為97年7 月間，而不能記得確切之日
    期，再參諸其多次陳述，雖時間、地點之細節不盡相符，但
    關於係被告於97年7 月間交付之陳述，則始終相符，且其與
    被告並無仇怨，亦無故意誣陷被告之虞，故其上開相符陳述
    ，應可採信，而關於其陳述之時間、地點，前後雖非完全相
    符，但應係時間經過致細節部分之記憶模糊。再查，被告於
    本院審理而翻異此部分之供述前，僅於97年11月10日警詢時
    曾供述交付給辛○○之時間，且其係自白供稱：伊大約於97
    年7 月中旬，在高雄市○○○路的益大飯店10樓交給辛○○
    的等語（見偵卷第70頁），而其此部分之自白，又與辛○○
    上開於97年11月5 日偵訊時之陳述相符，本院認關於此部分
    事實之認定，應以辛○○此部分與被告自白相符之陳述，較
    可採信，而與事實相符。故被告應係於97年7 月中旬某日交
    付給辛○○之事實，應可認定。則被告於本院審理時所翻異
    前詞所辯，應不能採信。
  (五)綜上所述，附表各編號所示之贓物，應係被告於97年7 月中
    旬某日，由其綽號「阿賢」之友人，在高雄市○鎮區○○路
    2 號3 樓之1 被告當時租住處交付給被告，被告再於97年7
    月中旬某日，一次交付給辛○○之事實，應可認定。故被告
    此部分收受贓物之犯行，事證明確，應可認定。
二、核被告壬○○所為，係犯刑法第349 條第1 項收受贓物罪。
    被告壬○○以一個收受行為，同時收受分屬多位被害人之多
    數贓物，同時觸犯多個收受贓物罪，為想像競合犯，應論以
    一個收受贓物罪。被告壬○○於85年間分別因違反肅清煙毒
    條例案件及竊盜罪，經臺灣高雄地方法院各判處有期徒刑3
    年3 月及1 年4 月確定，嗣經裁定應執行有期徒刑4 年2 月
    ，於88年6 月1 日假釋付保護管束，於付保護管束期間，又
    於89年間因竊盜罪，經該院判處有期徒刑7 月確定，前揭假
    釋亦經裁定撤銷，應執行殘刑有期徒刑1 年4 月28日，2 案
    件接續執行，而於92年6 月9 日縮短刑期執行完畢。又於93
    年間，分別因竊盜、贓物等案件，經臺灣高雄地方法院以93
    年度易字第587 號判決，判處有期徒刑2 年6 月、6 月（嗣
    經減刑為有期徒刑3 月）確定，復因施用第一、二級毒品、
    違反動產擔保交易法及竊盜等案件，分別經本院以93年度上
    訴字第955 號、臺灣高雄地方法院以94年度簡字第765 號、
    及同院以94年度易字第461 號判決，判處有期徒刑1 年、6
    月、5 月及1 年確定（嗣經減刑為有期徒刑6 月、3 月、2
    月又15日、及6 月），並經臺灣高雄地方法院以96年度聲減
    字第4723號裁定，就上開案件定應執行刑為有期徒刑3 年4
    月，於97年1 月2 日假釋出監，嗣於97年5 月30日假釋期滿
    執行完畢，有臺灣高等法院被告前案紀錄表在卷可稽，是被
    告於徒刑執行完畢後，5 年內故意再犯本案有期徒刑以上之
    罪，為累犯，應依刑法第47條第1 項規定加重其刑。
三、公訴意旨另以：被告明知姓名年籍不詳綽號「阿賢」之成年
    男子所持有戊○○之證件（依扣押物品目錄表之記載有：國
    民身分證、自小客車駕駛執照、及健保卡各1 張等物）係贓
    物，竟於97年5 月中旬，在高雄市○○路2 號3 樓之1 住處
    ，收受之。因認被告此部分亦涉有刑法第349 條第1 項之收
    受贓物罪嫌云云。惟按，犯罪事實應依證據認定之，無證據
    不得認定犯罪事實，刑事訴訟法第154 條第2 項定有明文。
    被告或共犯之自白，不能作為有罪判決之唯一證據，仍應調
    查其他必要之證據，以察其是否與事實相符，同法第156 條
    第2 項亦定有明文。又檢察官就被告犯罪事實，應負舉證責
    任，並指出證明之方法，同法第161 條第1 項亦定有明文。
    經查：被告於上開時、地，收受「阿賢」交付之物品中，雖
    確有戊○○所有之上開物品，此為被告所自承，且有該等物
    品扣案可證，惟戊○○並不曾到庭陳述其被害經過，且遍查
    本案卷證，並無證據可以證明該等物品係戊○○因他人之財
    產犯罪而遭侵奪之財物，亦即並無證據可以證明該等物品確
    係贓物之事實，參諸上開法條規定，被告此部分收受贓物之
    犯行，尚不能遽予認定。惟因此部分與被告上開論罪部分，
    有想像競合犯之裁判上一罪關係，爰不另為無罪之諭知，併
    此敘明。
四、原審認被告犯罪事證明確，而予依法論科，固非無見；惟查
    ：(一)附表編號5 、6 部分，亦係被告收受之贓物，原審誤認
    被告此部分之犯罪不能證明，而不另為無罪判決之諭知，尚
    有違誤；(二)被害人戊○○部分，被告犯行不能證明，而應不
    另為無罪之諭知，原審誤認被告亦有此部分之犯行，亦有違
    誤；(三)被告收受贓物之時間為97年7 月中旬，原審認係97年
    5 月中旬，亦有違誤。檢察官上訴認：附表編號5 、6 部分
    ，被告亦犯收受贓物罪，而指摘原審判決此部分不當，為有
    理由，另原審判決尚有上開違誤，自應由本院將被告壬○○
    部分予以撤銷改判。爰審酌被告收受贓物，增加被害人對於
    被竊之物追及或回復之困難，恣意侵害他人之財產法益，被
    害人數達6 人，犯罪所生之損害不輕，惟念及其犯後坦大部
    分犯行，應有悔意，並兼衡其犯罪之目的、手段等一切情狀
    ，量處如主文第2 項所示之刑；又斟以被告教育程度為工專
    畢業、家庭經濟狀況小康等情（見原審卷第124 頁），併諭
    知如主文之易科罰金折算標準。
五、另原審共同被告辛○○部分，因未上訴而確定；原審共同被
    告庚○○部分，則其於本院審理時撤回上訴而確定，均併此
    敘明。
據上論結，應依刑事訴訟法第369 條第1 項前段、第364 條、第
299 條第1 項前段，刑法第349 條第1 項、第55條、第47條第1
項、第41條第1 項前段，刑法施行法第1 條之1 第1 項，判決如
主文。
本案經檢察官林敏惠到庭執行職務。
中    華    民    國    98    年    7     月    1     日
                  刑事第七庭    審判長法  官  莊飛宗
                                      法  官  孫啟強
                                      法  官  邱明弘
以上正本證明與原本無異。
本判決不得上訴。
中    華    民    國    98    年    7     月    1     日
                                      書記官  曾允志
附錄本案論罪科刑法條全文：
中華民國刑法第349條
收受贓物者，處3 年以下有期徒刑、拘役或5 百元以下罰金。搬
運、寄藏、故買贓物或為牙保者，處5 年以下有期徒刑、拘役或
科或併科1 千元以下罰金。
因贓物變得之財物，以贓物論。
附表
┌──┬─────────────┬────┬───────────────┐
│編號│贓物                      │被害人  │被害之時間、地點              │
│    │                          │        │                              │
├──┼─────────────┼────┼───────────────┤
│1   │自小客車駕駛執照1張       │乙○○  │97年1 月24日17時52分許，在高雄│
│    │                          │        │市○○區○○路15號前被搶。    │
├──┼─────────────┼────┼───────────────┤
│2   │國民身分證1張             │丁○○  │97年1 月20日10時30分許，在高雄│
│    │汽車駕駛執照1張           │        │市○○區○○街300號前被竊。   │
├──┼─────────────┼────┼───────────────┤
│3   │重機車駕駛執照1張         │己○○  │97年1 月12日22時46分許，在高雄│
│    │                          │        │縣鳳山市○○路青年夜市前被搶。│
├──┼─────────────┼────┼───────────────┤
│4   │汽車駕駛執照1張           │癸○○  │97年5 月4 日13時30分許，在高雄│
│    │                          │        │市○○區○○街67號前被搶。    │
├──┼─────────────┼────┼───────────────┤
│5   │慈恩紀念圖書館借書證1張   │甲○○  │97年7 月11日9 時20分許，在高雄│
│    │A+百貨會員卡1 張          │        │縣鳳山市○○○路19之6 號住處被│
│    │健保卡1 張                │        │竊。                          │
│    │長庚醫院掛號證1張         │        │                              │
│    │鳳山醫院掛號證1 張        │        │                              │
│    │高雄縣政府文化局借書證1張 │        │                              │
│    │長庚醫院掛號證1 張        │        │                              │
│    │鳳山醫院掛號證1 張        │        │                              │
├──┼─────────────┼────┼───────────────┤
│6   │基隆市第一信用合作社存摺1 │丙○○  │97年7 月11日23時許，在高雄縣鳳│
│    │本                        │        │山市○○○路90號3樓內被竊。   │
│    │合作金庫銀行存摺1本       │        │                              │
│    │華南商業銀行存摺1本       │        │                              │
│    │華僑商業銀行存摺1本       │        │                              │
│    │國泰世華商業銀行存摺1本   │        │                              │
│    │中國國際商業銀行金融卡1 張│        │                              │
│    │華僑商業銀行金融卡1 張    │        │                              │
│    │合作金庫銀行金融卡1張     │        │                              │
│    │瑞士小刀1把               │        │                              │
└──┴─────────────┴────┴───────────────┘


司法院資訊處製作；財團法人民間司法改革基金會備份。
